【裁判字號】    99,台上,1071
【裁判日期】    990225
【裁判案由】    殺人
【裁判全文】
最高法院刑事判決            九十九年度台上字第一０七一號
上  訴  人  台灣高等法院高雄分院檢察署檢察官
被      告  甲○○
上列上訴人因被告殺人案件，不服台灣高等法院高雄分院中華民
國九十六年十二月二十日第二審判決（九十六年度上訴字第一０
三二號，起訴案號：台灣高雄地方法院檢察署九十五年度偵字第
一六六八、〈以下原判決漏載〉二００一、五九八五號），提起
上訴，本院判決如下：
    主  文
原判決關於甲○○殺人部分撤銷，發回台灣高等法院高雄分院。
    理  由
本件原判決對於被告甲○○被訴涉犯刑法第二百七十一條第一項
之殺人罪嫌部分，經審理結果，認被害人林祐宇係遭不知名之人
以利器刺擊左胸部，受有左胸壁穿刺傷合併肺部穿刺傷、心臟穿
刺傷併心包膜填塞等傷害，致「心因性休克」不治死亡；而以：
被告雖於警詢及偵查中供陳其持蝴蝶刀刺中被害人等語，嗣則否
認殺人犯行，參以其弟顏新興先自承殺人而遭軍事檢察官收押，
被告遂於民國九十五年一月十二日警方借提詢問時自白犯罪，嗣
於顏新興因罪證不足獲開釋後，即否認犯罪，保護其弟之情，表
露無遺，且扣案蝴蝶刀（係被告經警借提外出調查時，在高雄市
○○區○○路其友人林詩涵住處起獲）經送鑑定結果並無血跡反
應，被告之體形亦與目擊證人林宜杉、陳勇欽所述行兇之人不符
，至原審共同被告呂晉誠（所犯傷害罪業經原審判刑確定）所述
其見被告抑顏新興持刀刺入被害人心臟，則前後矛盾不一等情，
乃認不能證明被告有該犯行，因而撤銷第一審關於被告部分之科
刑判決（依殺人罪判處〈主刑〉有期徒刑十三年六月），改判就
被告被訴殺人部分諭知其無罪（因檢察官起訴書記載被告於本件
犯行之前，先持高爾夫球桿毆傷被害人背部部分，與其後持蝴蝶
刀刺殺被害人部分，係犯意各別，行為互殊，應分論併罰，故除
認被告傷害部分罪證明確，予以論處罪刑外，另就殺人部分諭知
無罪），固非無見。
惟按：客觀上為法院認定事實及適用法律基礎之證據，雖已調查
而其內容尚未明瞭者，即與未經調查無異，如遽行判決，仍屬應
於審判期日調查之證據而未予調查之違法。經查：(一)、顏新興於
九十五年一月四日警詢時，供稱：案發當時，其在場勸架，手持
Ｔ型扳手不慎刺到被害人之肚子等語，同日於軍事檢察官偵訊時
，則供稱：其不確定刺到何人、何部位等語，復於九十五年一月
十二日陳稱：其不確定手持Ｔ型扳手有無刺到被害人，及於九十
五年四月二十七日供稱：伊當時未持Ｔ型扳手揮擊任何人，被告
於案發後約一個多小時，有打電話向伊告稱其拿刀刺到被害人各
等語（見國防部南部地方法院檢察署九十五年偵字第八號卷〈下
稱軍卷〉一第八、一六七頁，軍卷二第二九、一八六頁），顯見
顏新興於九十五年一月四日軍事檢察官偵訊時即否認有對被害人
行兇之情事。而被告係於九十五年一月十二日警詢及檢察官偵訊
時始供稱：伊在現場地上發現一把蝴蝶刀，順手撿起來，當時有
人在毆打被害人，被害人在拉扯間被推向伊，不慎被伊手持蝴蝶
刀刺中等語（見軍卷二第一一四、一九三頁，其前於九十五年一
月四日在警詢時係供稱：伊有拿高爾夫球桿打被害人，沒有持蝴
蝶刀，其弟顏新興僅在場勸架，沒拿任何東西等語〈見偵字第二
００一號卷第五頁〉），是被告上開於警詢供述被害人被其手持
蝴蝶刀刺中時，顏新興已否認有對被害人行兇之事，其是否係為
迴護顏新興而有供述不實之情形，即非無推求之餘地。(二)、被告
於九十五年三月二十八日軍事檢察官訊問時，供承案發後不久伊
即打電話給其弟顏新興，告知伊曾持蝴蝶刀刺到被害人之事，顏
新興亦證述無訛（見軍卷二第九六、一八六頁）；其二人既已事
先聯絡過，又於三天後始經警偵詢，其等就彼此相關之供詞，非
無採取避重就輕方式回答之可能，是以被告於九十五年一月十二
日警詢、同日檢察官訊問及同年三月二十八日軍事檢察官訊問時
，供承被害人係遭其手持蝴蝶刀刺中胸、腹部，而當時顏新興已
否認對被害人行兇，被告倘無其事，焉有為該不利於己供述之必
要。(三)、被告於九十五年一月十二日警詢時，已供述扣案蝴蝶刀
刺中被害人後，有先用衛生紙擦過、再用清水清洗，同日檢察官
訊問、九十五年三月二十八日軍事檢察官偵訊時，亦為同樣之供
述（見偵字第二００一號卷第六六、七二頁，軍卷二第九六頁）
。扣案蝴蝶刀於送驗前既經被告擦拭、清洗過，是否因此未能檢
出血跡反應，並非無疑，能否執為被告有利認定之依據，自仍有
待詳酌。(四)、證人陳宜杉於警詢及偵、審中均稱：刺殺被害人之
人，身材不很高、體型為中等等語，陳勇欽於警詢亦稱：伊當時
在駕駛座旁邊觀看，並未動手，兇手逃逸方向係往建國一路進入
高雄市方向逃逸，兇手特徵約一八０公分、瘦高、當天穿著黑色
背心，穿著伸縮直統褲等語（見軍卷二第四九、一八三頁，第一
六六八號偵查卷第五二、八八、一九二頁，第一審卷二第六三頁
），此與被告於原審所稱其身高一八五公分，體重九十幾公斤等
語，固未盡一致；但觀陳宜杉、陳勇欽所述刺殺被害人之人之體
形，亦彼此非盡相符，且徵之時值深夜凌晨、多人參與圍毆之場
面應屬混亂，陳宜杉於第一審並稱：「（是否記得他〈指刺殺被
害人之人〉穿著什麼衣服？）該處燈光不明顯，我無法確定是什
麼顏色。」等語，似堪認其二人當時對行兇之人之形貌，應未能
留下清晰印象，而難期其等為正確之描述，尚不能遽以被告之體
形與上開證人所述行兇之人不盡相符，併為認定被告無被訴殺人
犯行之依據。原審未遑就被告曾為之自白，參互斟酌上述事證及
原審共同被告呂晉誠之一再指證係被告刺殺被害人，詳加勾稽慎
斷，即遽行判決，自嫌速斷，難昭折服。以上或為檢察官上訴意
旨所指摘，或為本院得依職權調查之事項，應認原判決關於甲○
○殺人部分有撤銷發回更審之原因。
據上論結，應依刑事訴訟法第三百九十七條、第四百零一條，判
決如主文。
中    華    民    國  九十九  年    二    月  二十五  日
                      最高法院刑事第九庭
                          審判長法官  邵  燕  玲
                                法官  李  伯  道
                                法官  孫  增  同
                                法官  李  英  勇
                                法官  施  俊  堯
本件正本證明與原本無異
                                      書  記  官
中    華    民    國  九十九  年    三    月    一    日
                                                      Ｅ

司法院資訊處製作；財團法人民間司法改革基金會備份。
